臺灣臺北地方法院交通事件裁定         100年度交聲字第55號
                                     100年度交聲字第56號
原處分機關  臺北市交通事件裁決所
異  議  人
即受處分人  羅英元
上列異議人即受處分人因違反道路交通管理處罰條例案件，對原
處分機關民國99年10月1日所為北市裁催字第裁22-1AF355325號
、22-1AF360731號處分聲明異議，本院裁定如下：
    主  文
原處分均撤銷。
羅英元不罰。
    理  由
一、原處分意旨略以：異議人即受處分人羅英元所有DNR-758號
    輕型機車，於民國99年5月12日上午9時58分許、同年月14日
    上午10時39分許，停放在劃「禁止臨時停車」紅實線之臺北
    市○○區○○街171巷25號前，經臺北市停車管理工程處舉
    發，嗣異議人逾應到案期限60日以上仍未繳納罰鍰，原處分
    機關依道路交通管理處罰條例第56條第1項第1款規定，各裁
    處罰鍰新臺幣9百元等語。
二、異議意旨略以：機車係遭他人移置紅色實線區域云云。
三、按處理違反道路交通管理事件，有關文書送達之程序，依行
    政程序法之規定，違反道路交通管理事件統一裁罰基準及處
    理細則第5條定有明文。次按送達，於應受送達人之住居所
    、事務所或營業所為之；於應送達處所不獲會晤應受送達人
    時，得將文書付與有辨別事理能力之同居人、受雇人或應送
    達處所之接收郵件人員；送達，不能依前二條規定為之者，
    得將文書寄存送達地之地方自治或警察機關，並作送達通知
    書兩份，一份黏貼於應受送達人住居所、事務所、營業所或
    其就業處所門首，另一份交由鄰居轉交或置於該送達處所信
    箱或其他適當位置，以為送達。前項情形，由郵政機關為送
    達者，得將文書寄存於送達地之郵政機關，行政程序法第72
    條第1項前段、第73條第1項前段、第74條第1項、第2項分有
    明文。經查，原處分機關係向異議人車籍地即臺北市○○區
    ○○街600巷100弄99號4樓送達裁決書，因不獲會晤其本人
    ，亦不能將上揭裁決書交付其有辨別能力之同居人或受僱人
    ，乃於99年10月13日將該裁決書寄存於臺北吳興郵局，並作
    送達通知書，其中1份黏貼於受處分人住所門首，並置於送
    達處所信箱、適當位置以為送達等情，此有送達證書影本及
    異議人行車執照影本在卷可稽【本院100年度交聲字第55號
    卷（下稱本院卷）第11-12頁、第4頁背面】。嗣異議人對原
    處分不服，原係應於20日內向本院聲明異議，惟其於法定異
    議期間內之99年10月19日誤向原舉發機關（即臺北市停車管
    理工程處）提出申訴，有原舉發機關99年11月4日北市停管
    字第09937074400號函存卷可參（本院卷第13頁），參酌行
    政程序法第17條第2項規定意旨，自應視其業於99年10月19
    日聲明異議，而符20日法定聲明異議期間規定，是異議人提
    起異議，自屬合法，合先敘明。
四、按違反本條例之行為，自行為成立之日起；行為有連續或繼
    續之狀態者，自行為終了之日起，逾三個月不得舉發，道路
    交通管理處罰條例第90條前段定有明文。次按交通違規事件
    之舉發，分為當場舉發與逕行舉發，逕行舉發者，應按已查
    明之資料填註車牌號碼、車輛種類、車主姓名及地址，並於
    通知單上方空白處加註逕行舉發之文字後，由舉發機關送達
    被通知人，此為違反道路交通管理事件統一裁罰基準及處理
    細則第11條第1項第4款所明定。上開規範目的即為諭令行政
    機關有義務儘早行使國家對人民交通違規事件之裁罰權，避
    免長期處於不確定之狀態，並避免將來發生爭議時因時間過
    久而使當事人均記憶糢糊，舉證困難。又同條例第92條第3
    項規定授權訂定之違反道路交通管理事件統一裁罰基準及處
    理細則第5條明定：「處理違反道路交通管理事件，有關文
    書送達之程序，依行政程序法之規定」。而依行政程序法第
    110條第1項規定：「書面之行政處分自送達相對人及已知之
    利害關係人起；書面以外之行政處分自以其他適當方法通知
    或使其知悉時起，依送達、通知或使知悉之內容對其發生效
    力」，是交通違規行為之舉發，自應將書面（舉發通知單）
    送達於受通知人，或使其達於可得瞭解舉發通知單內容之狀
    態，始完成舉發程序而發生效力（臺灣高等法院98年度交抗
    字第1212、1029號裁定意旨參照），故對於違反道路交通管
    理處罰條例而未依規定期限自動繳納罰鍰，或未依規定到案
    陳述意見而聽候裁決之行為人，處罰機關固得依上開規定逕
    行裁決，惟必以行為人已合法收受舉發通知單始有適用，亦
    即，若舉發通知單未合法送達行為人，即難認處罰機關可對
    行為人為逕行裁決。
五、經查，本院函詢舉發單位本案舉發通知單送達情形：該舉發
    通知單係以掛號郵件郵寄送達於異議人戶籍址即車籍址「臺
    北市○○區○○街600巷100弄99號4樓」，郵局並分別於99
    年5月18、19、21、24日4次寄存送達後因招領逾期而退回，
    再於99年6月29日經郵局投遞以已遷移為由退回，而未合法
    送達等情，有臺北市停車管理工程處100年3月21日北市停管
    字第10031354400號函及其檢附之送達證書、單退信封影本
    、個人基本資料查詢單附卷可稽（本院卷第16-20頁），本
    案臺北市交通局對異議人之送達，既經郵局多次投遞、招領
    逾期未果，嗣以異議人已遷移為由，而送達文書均遭退回，
    即足認異議人應受送達之處所不明，該局即應依行政程序法
    第78條規定，改依公示送達方式為送達，惟遍核卷內事證，
    並無證據證明該局曾以公示送達方式為合法送達，自難認該
    2紙舉發通知單已合法送達予異議人，則該通知單於原處分
    機關逕行裁決前，尚未合法送達異議人之事實，應堪認定。
    異議人在未收領舉發通知單、採證照片，無從知悉舉發違規
    內容情形下即遭裁罰，業喪失就舉發違規事實陳述意見，或
    於期限內以最低額繳納罰鍰結案之利益，故原處分機關之裁
    決處分自非適法。而本案違規時間分為99年5月12日上午9時
    58分許、同年月14日上午10時39分許，至原處分機關於99年
    10月1日裁決時，仍未見該2紙通知單曾合法送達異議人之情
    ，依首揭規定，原舉發機關既未於3個月內合法舉發，則原
    處分機關逕行裁決，即有違誤，故異議人請求撤銷原處分，
    為有理由，應由本院將原處分撤銷，改諭知不罰。
據上論斷，應依道路交通管理處罰條例第87條第2項，道路交通
事件處理辦法第20條，裁定如主文。
中    華    民    國   100    年    8     月     3    日
                      臺灣臺北地方法院交通法庭
                              法  官  陳琪媛
以上正本證明與原本無異。
如不服本裁定，應於裁定送達後5日內向本院提出抗告狀。
                              書記官  蔡文揚
中    華    民    國   100    年    8     月     3    日